【裁判字號】    94,上訴,2685
【裁判日期】    950223
【裁判案由】    違反槍砲彈藥刀械管制條例等
【裁判全文】
臺灣高等法院臺中分院刑事判決        94年度上訴字第2685號
上  訴  人  臺灣臺中地方法院檢察署檢察官
上  訴  人
即  被  告  丁○○
                    （現在臺灣台中監獄台中分監執行中）
被      告  戊○○
                      號
共      同
指定辯護人  本院公設辯護人  甲○○
上列上訴人因被告違反槍砲彈藥刀械管制條例等案件，不服臺灣
臺中地方法院94年度訴字第2475號中華民國94年11月18日第一審
判決（起訴案號：臺灣臺中地方法院檢察署94年度偵字第9647號
），提起上訴，本院判決如下：
    主  文
上訴駁回。
    事  實
一、丁○○於民國85年間因違反藥事法及麻醉藥品管理條例案件
    ，經臺灣彰化地方法院於86年9月1日判處有期徒刑三月、五
    月，並定其應執行之刑為有期徒刑六月，緩刑三年確定（嗣
    經撤銷緩刑）；又於85年間因違反肅清煙毒條例、麻醉藥品
    管理條例等案件，經臺灣彰化地方法院法院於86年6月27 日
    判處有期徒刑六月、三年，並定其應執行之刑為有期徒刑三
    年四月確定；復於86年間因違反麻醉藥品管理條例案件，經
    臺灣彰化地方法院於87年1月26日判處有期徒刑二年十月確
    定，上開案件定其應執行之刑為有期徒刑六年，自86年8月6
    日刑期起算，於89年10月13日假釋出監，至92年9月23日假
    釋期滿未被撤銷而視為執行完畢。詎仍不知悔改，明知具殺
    傷力之制式手槍及子彈均屬槍砲彈藥刀械管制條例列管之槍
    、彈，未經主管機關許可不得持有，竟於93年4、5月間，在
    彰化縣伸港鄉曾家村受友人張家銓（已死亡）之委託藏放具
    殺傷力之德國WALTHER廠製P99口徑9mm制式半自動手槍一枝
    （含彈匣一個、槍枝管制編號為0000000000）、口徑9mm制
    式子彈七顆，並放置在彰化縣伸港鄉○○村○○○路91巷1
    號住處後廢棄房屋內，而未經許可寄藏上開槍、彈。嗣於94
    年4月21日凌晨1時許，丁○○前往臺中市○○區○○路三段
    173號3樓「潮流舞場」PUB消費時，因與友人未購買門票即
    欲入場而與丙○○發生爭吵，並遭丙○○率眾毆打羞辱。丁○○心生不滿，亟思報復，在離去上開「潮流舞場」下樓之
    際，在樓梯間見其友人戊○○正前來「潮流舞場」跳舞，二
    人遂共同基於傷害之犯意聯絡，由戊○○駕駛車牌號碼5G-2
    065號自用小客車搭載丁○○，至彰化線伸港鄉○○村○○○路91巷1號住處，取出上述具殺傷力之制式手槍一支、子
    彈七顆後，於94年4月21日凌晨4時許，再由戊○○駕車搭載
    丁○○返回「潮流舞場」，並由戊○○駕車在樓下等候接應
    ，丁○○則持上揭制式手槍、子彈至「潮流舞場」PUB之VIP
    室（位於PUB售票口旁），朝丙○○雙腿連開三槍，致丙○○受有肘關節、前臂、髖及大腿、膝、小腿及足踝開放性傷
    口、肱骨骨折等傷害。丁○○開槍後迅即下樓，並在PUB外
    馬路上對空鳴槍一槍，隨即搭上戊○○駕駛之上開自小客車
    逃逸。嗣於94年6月7日晚間7時許，為警在臺南縣鹽水鎮○○路127巷33號查獲丁○○、戊○○，經丁○○帶領，警方
    在彰化縣伸港鄉○○路○○道路旁，起出上開具殺傷力之制
    式手槍一枝、制式子彈三顆。
二、案經丙○○告訴及臺中市警察局第四分局報告臺灣臺中地方
    法院檢察署檢察官偵查起訴。
    理  由
一、訊據上訴人即被告（以下稱被告）丁○○於本院審理中，對
    於上揭時、地接受案外人張家銓託保管上開具殺傷力之制式
    手槍一枝（含彈匣一個、槍枝管制編號為0000000000）、子
    彈，並持槍射擊證人即告訴人丙○○，致證人丙○○受有肘
    關節、前臂、髖及大腿、膝、小腿及足踝開放性傷口、肱骨
    骨折等傷害之事實，已經坦承不諱。被告戊○○矢口否認有
    何傷害犯行，其於原審及本院先後辯稱：當天我要去「潮流
    舞場」跳舞，到PUB二樓樓梯遇到被告丁○○，被告丁○○
    表示欠人錢，要我載回家拿，所以就載被告丁○○回去，到
    被告丁○○家之後，被告丁○○要我在樓下等候，被告丁○○回到車子後手上沒有拿任何東西，只是叫我開車回「潮流
    舞場」，到「潮流舞場」後，被告丁○○叫我將車停在對面
    ，並在場等候，要拿錢上去馬上下來，過了約三、四分鐘，
    我看到被告丁○○拿一支槍，槍口朝下，走到大馬路中間對
    空射擊一槍，之後就上車要我載回彰化伸港，我並不知情。
    我真的不知道丁○○要拿槍去打人家，他下來開槍我才知道
    云云。經查：
  (一)被告丁○○寄藏上開手槍、子彈之事實，復有扣案制式手槍
    一枝（含彈匣一個、槍枝管制編號0000000000）、彈殼三顆
    、彈頭二個扣案可資佐證。而扣案槍枝、子彈鑑驗結果，其
    中制式手槍一支（槍枝管制編號：0000000000）係德國WALT
    HER廠製P99口徑9mm（9X19mm）之制式半自動手槍，槍管內
    具六條右旋來復線，機械性能良好，認具殺傷力；另送鑑子
    彈三顆（試射三顆），認均係口徑9mm（9X19mm）制式子彈
    ，認均具殺傷力等情，有內政部警政署刑事警察局94年6月2
    7日刑鑑字第0940093373號槍彈鑑定書附卷可稽（見偵字第9
    647號卷第175至178頁）。證人丙○○於原審結證稱：當時
    被告丁○○槍對著我，我撥打槍枝之槍身，槍枝就擊發，我
    身上有七個彈孔，但聽到四聲槍聲，三處貫穿，有一處子彈
    從身上取出，左大腿二處、右大腿一處貫穿，右前臂子彈卡
    住，由手腕處取出，所以有七個彈孔。‥‥主治醫師說至少
    三槍以上，醫生是用比較保守的說法，但現場我是聽到四聲
    槍聲。‥‥醫生說至少三槍以上，還要看案發時我的身體姿
    勢判斷，他（指醫生）是說有可能貫穿右大腿那顆子彈卡在
    右前臂內，但也可能是兩顆不同子彈造成，但我左腿兩處貫
    穿傷確實是兩顆子彈造成，我在現場屋內有聽到四聲槍聲。
    ‥‥最後一聲槍聲是我在倒下去的時候聽到的，‥‥三聲是
    連續，我正倒下去的時候又聽到一聲，最後一聲的時候我已
    經看不到丁○○等語（見原審卷第157、158頁），其雖證稱
    遭槍擊時係四聲槍聲，且就其受傷部位觀之，左大腿二處、
    右大腿一處共三處傷勢貫穿，而其右前臂亦有一處槍傷。然
    被告丁○○於原審供稱：我只有擊發三槍，因為彈匣裡面有
    七顆子彈，我沒有數，當天槍是臨時拿的，子彈裝進彈匣的
    時候，我知道是七顆，我在舞廳門口射擊三顆，出來之後以
    為有人追過來，因此對空射擊一顆，剩下的子彈丟在產業道
    路上，後來被警方查獲三顆等語（見原審卷第158頁）。再
    以證人李政倫於警詢時證稱：我案發當時人在票口（潮流舞
    場入口處）負責查驗工作，忽然聽到VIP室內有三聲槍響，
    我稍後進入VIP室內查看，‥‥我在現場總共聽到有三聲槍
    響等語（見他字第939號卷第57頁）。另證人林立偉於警詢
    時證稱：我案發當時人在潮流舞場內的VIP室，背對出口坐
    的位置，所以從歹徒進入、開槍、歹徒離開，整個過程及歹
    徒特徵、使用槍枝等，我都沒有看見，‥‥案發前丙○○與
    我們同桌喝酒聊天，但丙○○離開座位到鄰桌與朋友打招呼
    ，‥‥直到聽到槍響，才知道出事，也不知道是因何事歹徒
    開槍的。‥‥我在現場總共聽到三聲槍響等語（見他字第93
    9號卷第60頁）。渠等均一致證稱聽聞三聲槍聲，核與被告
    丁○○所供對丙○○開三槍之情節相符。參照證人丙○○前
    述受傷後醫生之判斷，亦有可能為三槍之情形，應認被告丁○○僅有對丙○○開三槍的事實。另被告丁○○逃離時在路
    上對空開一槍，再經警查獲時帶同警方人員起出手槍時，同
    時查獲子彈三顆，堪認被告丁○○原持有之子彈應係七顆（
    即三顆射擊證人丙○○、路上擊發一顆、事後查獲起出三顆
    ）。此外，復有現場採集彈殼三顆及從告訴人丙○○手腕處
    開刀取出彈頭一枚所拍攝之照片共十一幀附卷可佐。綜上，
    被告丁○○受案外人張家銓之託寄藏槍彈之犯行堪以認定。
  (二)被告丁○○持槍射擊被害人丙○○之事實，除據其坦承在卷
    外，並經證人丙○○證述甚詳。核與證人林心聖於偵查中結
    證稱：我看到丁○○，以為他要來打招呼，因為之前已講好
    ，結果他就突然拿出槍，對著丙○○胸口，丙○○就打掉，
    然後丁○○連續開槍，開完就馬上跑出去等語（見偵字第96
    47號卷第171頁）情節相符。復從現場監視錄影帶翻拍照片
    可見，被告戊○○將車輛停在門口，被告丁○○一人下車上
    樓，並進入潮流舞場VIP室，持槍射擊證人丙○○之過程，
    此有照片二十一幀附卷可參（見94年度他字第939號卷第95
    頁至第105頁）。而證人丙○○受有肘關節、前臂、髖及大
    腿、膝、小腿及足踝開放性傷口、肱骨骨折等傷害，有行政
    院國軍退除役官兵輔導委員會臺中榮民總醫院診斷證明書在
    卷可參。衡諸被告丁○○於受辱後，返回家中取出內有子彈
    之手槍，回到潮流舞場後，即以手槍對著丙○○，則其顯有
    傷害他人身體之犯意，再以其手槍遭丙○○撥打後，朝丙○○之腿部連開三槍，而未對丙○○之身體要害部位開槍，堪
    認被告丁○○尚無戕害他人生命或使人受重傷之故意，至為
    明顯。因此被告丁○○傷害之犯行，亦堪認定。
  (三)又被告戊○○否認知悉被告丁○○係返家取槍、彈再至「潮
    流舞場」開槍等情，另證人即被告丁○○於原審證稱：我與
    戊○○是朋友關係，我被打後，臉部有破皮、肚子和頭有擦
    傷，下樓遇到戊○○，我跟戊○○說欠別人錢，請他載我回
    家拿錢還給潮流舞場的朋友，當時暗暗的，戊○○看不出來
    我有受傷，而從臺中市南屯區到彰化縣伸港鄉來回兩個多小
    時之路程中，戊○○沒有問我為何急著還人錢等問題，我也
    沒有跟被告戊○○說要還多少錢，我在車上沒有提及和人發
    生糾紛，下車時，我請戊○○等一下，沒說等多久，戊○○
    不知情云云（見原審卷第97至106頁）。惟查被告戊○○於
    警詢、偵查及原審審理中供承：確有搭載被告丁○○返回彰
    化縣伸港鄉家中拿取物品後，再搭載被告丁○○返回潮流舞
    場，並在樓下守候之事實。而被告丁○○自承其離開潮流舞
    場之際，臉上及身上均有剛遭丙○○率眾毆打之傷痕，且衡
    諸常情，遭人毆打意欲報復之時情緒理應激越氣憤，其委請
    被告戊○○開車搭載自臺中市返回彰化縣伸港鄉住處，再取
    槍彈後再返回臺中市○○路途非近，時間非短，被告丁○○
    豈有搭車往返期間未曾向被告戊○○提及遭毆意欲返回報復
    之理，且被告戊○○供稱當日其至「潮流舞場」原欲跳舞，
    惟上樓時在樓梯即見到被告丁○○下樓，姚某並委請其駕車
    搭載返回彰化縣伸港鄉住處，來回共花費約三小時，其與被
    告丁○○是普通朋友等語，被告戊○○原意至舞廳跳舞玩樂
    ，竟未達原先跳舞之目的即為被告丁○○指示負責接送費時
    駕車往返住處及舞場，更與常情有違。而被告丁○○於偵查
    中自承其於彰化縣伸港鄉家中取出槍、彈後，將裝有子彈彈
    匣之槍枝放在腰際等語，就案發現場監視器錄影翻拍照片六
    幀（見他字第939號卷第96頁至第98頁）觀之，被告丁○○
    案發時身穿白色Ｔ恤、黑色褲子，而其上衣長度僅及腰際，
    若有塞放手槍，應有明顯隆起之形狀，被告戊○○自彰化縣
    伸港鄉搭載被告丁○○返回潮流舞場途中，就客觀情況觀之
    ，被告丁○○坐在駕駛座旁，被告戊○○於長達一個多小時
    的車程中，應會察覺被告丁○○持有槍枝之情事。且被告戊○○搭載被告丁○○返回「潮流舞場」後，竟未如其原意進
    入舞場內跳舞，反而駕車在外等候被告丁○○，待被告丁○○開槍逞兇逃離現場後，猶駕車搭載被告丁○○逃離，顯見
    被告戊○○明知被告丁○○返回「潮流舞場」行兇施暴，而
    其駕車在外接應甚明。況參以被告丁○○、戊○○二人於事
    發後相偕逃亡，一併為警在臺南縣鹽水鎮○○路127巷33 號
    查獲，益徵被告丁○○逞兇傷害之時，被告戊○○確有參與
    其事。被告戊○○辯以並不知情，證人即被告丁○○亦附和
    其說，顯係卸責及迴護之詞，不足採信。被告戊○○就傷害
    犯行部分，顯與被告丁○○有犯意聯絡行為分擔。是被告丁○○、戊○○二人共同傷害犯行，堪予認定，應予依法論科
    。
二、按槍砲彈藥刀械管制條例第7條第4項、第12條第4項，係將
    持有與寄藏為分別之處罰規定，而寄藏與持有，均係將物置
    於自己實力支配之下，僅寄藏必先有他人之持有行為，而後
    始為之受寄代藏而已，故寄藏之受人委託代為保管，其保管
    之本身，亦屬持有，不過，此之持有係受寄之當然結果，雖
    不應另就持有予以論罪，然未經許可持有槍枝、子彈，其持
    有之繼續，為行為之繼續，亦即一經持有該槍彈，罪即成立
    ，至其持有行為終了時，均論為一罪，不得割裂。則包括持
    有之寄藏該槍、彈行為，自亦為行為之繼續，其犯罪之完結
    須繼續至寄藏行為終了時為止，均只論為一罪。若以之犯他
    罪，兩罪間之關係如何，端視開始寄藏持有之原因為斷，如
    早已非法寄藏持有槍、彈，後另起意犯罪；或意圖犯甲罪而
    寄藏持有槍、彈，卻持以犯乙罪，均應以數罪併罰論處。必
    因意圖犯某罪而寄藏持有槍、彈，後果以之犯該罪，兩罪間
    始有牽連犯之適用（最高法院93年度台上字第187號判決參
    照）。核被告丁○○受案外人張家銓之託，寄藏槍、彈之行
    為，係犯槍砲彈藥刀械管制條例第7條第4項之寄藏手槍罪、
    第12條第4項之寄藏子彈罪。嗣因被告丁○○在「潮流舞場
    」受辱憤而返家，取槍裝彈再至「潮流舞場」開槍，射擊證
    人丙○○成傷等情，而被告丁○○係對證人丙○○腳部開槍
    ，並非針對證人丙○○身體要害射擊，尚難認其有殺人或重
    傷之犯意，已如前述。而證人丙○○所受傷害係大腿粉碎性
    骨折，有打鋼釘、鋼板，順利的話可在一年後開刀取出鋼釘
    、鋼板再復健，一週復健三次等情，業據證人丙○○於原審
    陳明在卷，復有其提出之臺中榮民總醫院復健科復健分次治
    療憑證、醫囑單、門診醫療費用收據各一份在卷可憑，依其
    受傷之程度，尚難認已達刑法第10條第4項第4款毀敗一肢以
    上之機能之情形，起訴書亦認定被告丁○○係犯普通傷害罪
    嫌，而非重傷罪嫌。是被告丁○○此部分之行為，係犯刑法
    第277條第1項之普通傷害罪。又被告戊○○駕車搭載被告丁○○返家取槍彈，再搭載持槍彈之被告丁○○返回「潮流舞
    場」射傷證人丙○○，復停車樓下接應被告丁○○於開槍後
    離去，被告戊○○雖知被告丁○○欲持槍報復，惟尚難認被
    告戊○○有與被告丁○○共同持有或寄藏槍、彈之意思，然
    其與被告丁○○就傷害丙○○部分，顯有犯意聯絡，及行為
    分擔之情形，被告戊○○所為，係犯刑法第277條第1項之傷
    害罪。被告丁○○、陳銘祥二人就傷害部分有犯意聯絡及行
    為分擔，均為共同正犯。被告丁○○一行為同時寄藏制式手
    槍、子彈，係一行為觸犯二罪名，為想像競合犯，應依刑法
    第55條之規定從較重之未經許可寄藏手槍罪處斷。被告丁○○所犯持有手槍罪與傷害罪間，犯意各別，行為互殊，應予
    分論併罰。又被告丁○○前於85年間因違反藥事法及麻醉藥
    品管理條例案件，經臺灣彰化地方法院於86年9月1日判處有
    期徒刑三月、五月，並定其應執行之刑為有期徒刑六月，緩
    刑三年確定（嗣經撤銷緩刑）；又於85年間因違反肅清煙毒
    條例、麻醉藥品管理條例等案件，經臺灣彰化地方法院法院
    於86年6月27日判處有期徒刑六月、三年，並定其應執行之
    刑為有期徒刑三年四月確定；復於86年間因違反麻醉藥品管
    理條例案件，經臺灣彰化地方法院於87年1月26日判處有期
    徒刑二年十月確定，上開案件定其應執行之刑為有期徒刑六
    年，自86年8月6日刑期起算，於89年10月13日假釋出監，至
    92年9月23日假釋期滿未被撤銷而視為執行完畢等情，有刑
    案資料查註紀錄表、臺灣高等法院被告前案紀錄表各一份在
    卷可參，其於有期徒刑執行完畢後五年內再犯本件有期徒刑
    以上之二罪，均為累犯，各應依刑法第47條規定加重其刑。
    原審審酌被告丁○○犯罪之動機、目的、手段，及其雖坦承
    寄藏槍、彈之犯行，然考其素行不佳，寄藏殺傷力強大之制
    式手槍，復因睚眥小故，率而持寄藏之制式槍枝射擊丙○○
    ，造成丙○○傷勢非輕，其公然逞兇施暴，猖狂恣睢，行逕
    乖張，危害社會治安甚鉅，而犯後猶否認故意傷害，忝稱係
    被害人自行撥打槍枝以致擊發子彈，詭詞推諉，未見悔意，
    難認犯後態度良好等一切情狀，另審酌被告戊○○僅係開車
    接送丁○○取槍並接應其行兇，犯案情節較被告丁○○為輕
    ，及其犯罪動機、目的、手段，及其犯後推稱不知情，砌詞
    卸責，未見悔意之犯後態度等一切情狀，並引用槍砲彈藥刀
    械管制條例第7條第4項、第12條第4項，刑法第11條前段、
    第28條、第277條第1項、第55條、第47條、第41條第1項前
    段、第42條第3項、第51條第5款、第38條第1項第1款，罰金
    罰鍰提高標準條例第1條前段、第2條，量處被告丁○○寄藏
    槍、彈部分有期徒刑六年、併科罰金新台幣四十萬元；傷害
    部分有期徒刑三年，應執行有期徒刑八年十月，併科罰金新
    台幣四十萬元。量處被告戊○○有期徒刑六月。並分別諭知
    被告丁○○罰金易服勞役、被告戊○○有期徒刑易科罰金之
    折算標準。扣案德國WALTHER廠製P99口徑9mm制式半自動手
    槍一枝（含彈匣一個、槍枝管制編號為00000000000）為違
    禁物，依刑法第38條第1項第1款之規定，不問屬於犯人與否
    ，於有關違反槍砲彈藥刀械管制條例主文項下宣告沒收；另
    扣案子彈三顆業經試射鑑驗用罄，另子彈四顆已經被告丁○○擊發完畢，僅剩彈頭、彈殼，均已喪失其違禁物性質，爰
    不予宣告沒收。另扣案槍、彈係案外人張家銓所有由被告及
    共犯丁○○寄藏，雖係被告及共犯丁○○犯傷害罪用之物，
    然非被告及共犯丁○○所有，不於被告丁○○、戊○○所犯
    傷害罪主文項下宣告沒收。認事用法均無不合，量刑亦屬妥
    適，應予維持。檢察官依據告訴人丙○○請求上訴意旨稱：
    告訴人丙○○所受之傷害係難治之重大傷害，事後未向告訴
    人道歉及和解，原審量刑過輕；被告丁○○上訴請求從輕量
    刑，均無可取，均應予以駁回。
據上論結，應依刑事訴訟法第368條，判決如主文。
本案經檢察官乙○○到庭執行職務。
中    華    民    國    95    年    2    月    23     日
            刑事第五庭  審判長法  官  袁  從  楨
                              法  官  姚  勳  昌
                              法  官  郭  同  奇
上列正本證明與原本無異。
槍砲部分得上訴。
傷害部分，檢察官得上訴，被告不得上訴。
如不服本判決應於收受送達後十日內向本院提出上訴書狀，其未
敘述上訴之理由者並得於提起上訴後十日內向本院補提理由書（
均須按他造當事人之人數附繕本）。
                              書記官  康  孝  慈
中    華    民    國    95    年    2    月    24     日
                                                      Ａ


司法院資訊處製作；財團法人民間司法改革基金會備份。
